最高法院刑事判決　　　　　　九十六年度台上字第五一七九號
上　訴　人　甲○○
選任辯護人　王英傑律師
上　訴　人　乙○○
上列上訴人等因殺人等罪案件，不服台灣高等法院台南分院中華
民國九十六年七月十一日第二審判決（九十五年度上訴字第二八
四號，起訴案號：台灣雲林地方法院檢察署九十四年度偵字第三
二０一、三二二七號），提起上訴，本院判決如下：
    主  文
上訴駁回。
    理  由
按刑事訴訟法第三百七十七條規定，上訴於第三審法院，非以判
決違背法令為理由，不得為之。是提起第三審上訴，應以原判決
違背法令為理由，係屬法定要件。如果上訴理由狀並未依據卷內
訴訟資料，具體指摘原判決不適用何種法則或如何適用不當，或
所指摘原判決違法情事，顯與法律規定得為第三審上訴理由之違
法情形，不相適合時，均應認其上訴為違背法律上之程式，予以
駁回。本件原判決認定上訴人乙○○於民國九十四年七月二十一
日上午二時許，應上訴人甲○○之邀，未經許可，無故持有可發
射子彈具有殺傷力之改造手槍一支及子彈一發，偕同李定國前往
雲林縣斗六市○○里鎮○路三八九號香格里拉KTV 第二０一號包
廂內飲酒作樂。於飲宴間，乙○○因細故心生不悅，即取出上開
改造手槍指向同在包廂之許良均示威，在場之劉志正、王超凡、
黃生吉等人起立制止，甲○○即順手接過乙○○持有之上開手槍
及子彈，放入自己之右褲袋內保管，亦未經許可而無故持有之。
迨同日上午三時左右，大夥在相互爭吵下離開該KTV ，行至店外
停車場時，甲○○突取出上開手槍抵住黃生吉右臉頰下方，被害
人劉志正見狀，出手將黃生吉推開，甲○○遂將手槍指向被害人
臉部，被害人伸手欲順勢拉開甲○○手上所持之手槍時，甲○○
頓萌殺人之犯意，開槍射擊被害人頭部一發，正面擊中被害人頭
部，子彈由右眼穿入頭顱內，許良均、黃生吉乃迅囑店內人員叫
救護車送醫急救，仍於同月二十三日上午不治死亡等情。因而撤
銷第一審關於乙○○及甲○○未經許可持有改造手槍部分之科刑
判決，改判均依想像競合犯從一重論處乙○○、甲○○未經許可
，持有可發射子彈具有殺傷力之改造手槍罪刑；另維持第一審論
處甲○○殺人罪刑（處有期徒刑八年）之判決，駁回其就殺人部
分之第二審上訴（甲○○部分並定應執行有期徒刑十年，併科罰
金新台幣五萬元），已綜核全部卷證資料，詳加斟酌論斷，敘明
其所憑之證據及認定之理由。並以證人黃生吉、許良均於檢察官
偵查中之偵訊筆錄，既經其等依法具結，又無顯不可信之情況存
在，自有證據能力。而乙○○所辯：作案之槍彈係甲○○所持有
，非其攜至KTV ，事後因不願幫甲○○頂罪，始遭挾怨攀誣云云
；及甲○○所辯：其係善意代乙○○保管槍枝，與被害人並無恩
怨情仇，亦無衝突情事，無殺人之動機，當時因與被害人拉扯，
手槍瞬間擊發，非故意殺人，且其酒醉，達精神耗弱程度等語，
認何以俱係事後諉卸刑責之飾詞，難予採憑。證人許良均於原審
時事後翻異前詞之證述，及證人李定國之供證，何以分別係迴護
甲○○及乙○○之詞，不足資為其等有利之認定。俱依卷存之證
據資料逐一詳加指駁說明，從形式上觀察，並無違法情形存在。
另證據之取捨及證明力之判斷，皆屬於事實審法院之職權，判決
內若已論敘其何以作此判斷之心證理由，且其取捨判斷不違背經
驗法則或論理法則，即不生判決違背法令之問題。原判決係依憑
卷存證據資料，執為認定犯罪事實之依據。並就乙○○未經許可
持有改造手槍部分，以證人許良均、黃生吉係被害人之朋友，在
KTV 內復曾與甲○○發生爭執拉扯，顯見上開證人與甲○○立場
應屬對立，苟該手槍係甲○○攜帶至該KTV 包廂內，上開證人應
無偏袒甲○○，反設詞誣攀乙○○之理，足證許良均、黃生吉於
第一審審理中所證述：乙○○於KTV 包廂內取出隨身攜帶之手槍
向許良均示威等情，信而有徵。另就甲○○殺人部分，以被害人
所受槍傷係自右眼部位射入腦部，足見係遭正面射擊之槍傷，而
一般人若遭人以槍指向自己臉部，衡情應會出手將槍枝撥開，非
將槍管拉扯至朝自己正前方之部位，本件槍擊顯非因拉扯走火所
致。且手槍乃極具殺傷力之兇器，而頭部乃人體之要害，以槍射
擊，足以造成他人重大傷亡，甲○○持槍指向被害人臉部，並於
被害人欲出手撥擋之際，近距離開槍射擊其頭部重創致死，其確
有殺人之犯意甚明。均於理由內論述綦詳，原判決就證據之取捨
判斷並不違背經驗法則或論理法則，自不得任指為違法。又原判
決已說明本件被害人所受之槍傷，非因拉扯所致，已如上述，自
無傳喚死因鑑定人劉景勳到庭之必要。而證人王超凡於案發當天
晚上十九時之第一次警詢，即已證述乙○○在香格里拉KTV 包廂
內曾因口角事，取出手槍指向許良均比畫等情，核與證人黃生吉
、許良均於第二次警詢供述並無不符，有調查筆錄在卷可稽。況
上開證人於警局之供述核屬審判外之陳述，原則上無證據能力，
原判決未就上開傳聞證據之證明力加以論述，難認有違法之處。
證人吳金坤於第一審所為：黃生吉及許良均曾在外向其表示本件
槍擊係誤殺等語，既係聽聞自許良均、黃生吉之證述，核屬傳聞
證言，本無證據能力，且與許良均、黃生吉於審判時之供述內容
不符，原判決未為無益之說明，亦無違法可言。另證人之陳述有
部分前後不符，或相互間有所歧異時，究竟何者為可採，法院仍
得本其自由心證予以斟酌，非謂一有不符或矛盾，即應認其全部
均為不可採信。原判決既已綜合卷內證據資料，說明證人許良均
與黃生吉二人於第一審審理時，就被害人有無與甲○○拉扯槍枝
等情節之陳述，固有所出入，然許良均係目擊整個開槍經過之人
，其證言衡情自較黃生吉係被推開時瞬間目光瞄到之情景為可採
。原判決已詳敘其得心證之理由，核無甲○○所指理由矛盾之違
失。乙○○上訴意旨謂：槍枝係甲○○隨身攜帶至KTV ；證人王
超凡、黃生吉、許良均於第一次警詢均未證述乙○○KTV 包廂內
取出手槍指向許良均，是其等於法院審理中之證述，顯與其前供
不符而不可採，原判決遽採為論罪之依據，採證違法云云。甲○
○上訴意旨仍執前詞謂：當日係本於善意而暫時代為保管槍枝；
其與被害人並無衝突情事，無殺人動機；槍枝在拉扯中不慎走火
，瞬間偶發，難認其有殺人故意；原判決未採黃生吉及許良均於
原審時所為槍擊當時，二人係在拉扯槍枝之有利證述，理由不備
；許良均、黃生吉曾向承辦員警吳金坤表示本案係誤殺，原判決
未予審酌，同屬理由不備等語。均屬對事實審法院已經調查說明
之事項或採證認事職權之適法行使，徒憑己見，重為事實上之爭
辯或任意指摘，自不足據以辨認原判決已具備違背法令之形式要
件。另刑事訴訟法所稱依法應於審判期日調查之證據，係指與待
證事實有重要關係，在客觀上顯有調查必要性之證據而言，故其
範圍並非漫無限制，必其證據與判斷待證事實之有無，具有關連
性，得據以推翻原判決所確認之事實，而為不同之認定，若僅係
枝節性問題，或所證明之事項已臻明瞭，自均欠缺其調查之必要
性，原審未依聲請為無益之調查，皆無違法可言。甲○○於案發
後有無持用0000000000號手機傳簡訊予000000
0000號手機及該手機是否係綽號「小黑」之人所使用與簡訊
內容為何各枝節，因係案發後所發生之事，與判斷乙○○有無攜
帶上開槍彈至KTV 之待證事實，不具關連性，尤不足據以推翻原
判決所確認之事實。再乙○○於案發當天攜帶上開改造手槍至KT
V 包廂內，旋因口角事，取出該槍指向許良均比畫之事實，業經
原判決敘明其所憑之論據，待證事實已臻明瞭。而乙○○所聲請
傳喚之證人許宏崑係至包廂尋人，翁啟原、陳子敬則係服務生，
詹清聖為賣烤香腸之人，均非始終在場之人，其就案發情形應無
在場目擊之證人清楚。上開證人之供述內容如何，俱不影響原判
決之結果，在客觀上亦不具調查之必要性。原審就上開事項未依
乙○○之聲請為無益之調查，難謂有未盡調查職責之違誤。原判
決就此未為必要之說明，雖嫌疏漏而具微瑕，然依刑事訴訟法第
三百八十條規定，仍不得資為適法之第三審上訴理由。至原判決
認定甲○○基於殺人之犯意，開槍射擊被害人頭部一發子彈，因
手槍極具殺傷力，以之射擊他人頭部，足以造成重大傷亡，應為
其所明知。判決理由謂為甲○○所「能預見」，應係行文錯置，
甲○○執此指摘原判決有理由矛盾之違法云云，亦非合法之第三
審上訴理由。綜上所述，應認本件上訴違背法律上之程式，予以
駁回。
據上論結，應依刑事訴訟法第三百九十五條前段，判決如主文。
中　　華　　民　　國　九十六　年　　九　　月　二十八　日
                      最高法院刑事第七庭
                          審判長法官  張　淳　淙
                                法官  劉　介　民
                                法官  張　春　福
                                法官  林　俊　益
                                法官  陳　世　雄
      本件正本證明與原本無異
                                      書  記  官
中　　華　　民　　國　九十六　年　　十　　月　　二　　日
                                                      ｖ
